【裁判字號】    95,財管,49
【裁判日期】    951214
【裁判案由】    選任財產管理人
【裁判全文】
臺灣臺南地方法院民事裁定              95年度財管字第49號
聲  請  人  乙○○
代  理  人  甲○○
上列聲請人聲請為失蹤人丁○○選任財產管理人事件，本院裁定
如下：
    主      文
選任財政部國有財產局臺灣南區辦事處臺南分處為失蹤人丁○○
（男，民國前七年四月十四日生）之財產管理人。
聲請程序費用由聲請人負擔。
    理      由
一、按失蹤人失蹤後，未受死亡宣告前，其財產之管理，依非訟
    事件法之規定；關於失蹤人之財產管理事件，由其住所地之
    法院管轄；失蹤人未置財產管理人者，其財產管理人依下列
    順序定之：（一）配偶，（二）父母，（三）與失蹤人同居
    之祖父母，（四）家長；不能依前項規定定財產管理人時，
    法院依利害關係人或檢察官之聲請，選任財產管理人；財產
    管理人不能勝任或管理不適當時，法院得依利害關係人或檢
    察官之聲請，改任之。民法第十條、非訟事件法第一百零八
    條、第一百零九條第一項、第二項、第一百一十一條前段亦
    分別定有明文。而所謂失蹤係指失蹤人離去其最後住所或居
    所，陷於生死不明之狀態而言（最高法院八十五年度臺抗字
    第三二八號裁定意旨參照）。
二、本件聲請意旨略以：
  （一）聲請人乙○○與失蹤人丁○○均係臺南縣佳里鎮○○段
        七四七地號土地之共有人，乙○○就系爭土地有一萬分
        之一千二百五十應有部分，丁○○就系爭土地有一萬分
        之一千一百一十一應有部分。
  （二）丁○○生於民國前七年四月十四日（即日據時代），設
        籍於臺南州北門郡佳里庄子良廟五百三十番地黃賓戶內
        ，惟丁○○於民國（下同）十八年十月間失蹤後，即音
        訊全無，下落不明，至臺灣光復後亦未於黃賓戶內繼續
        登載，復無遷出黃賓戶內之紀錄，而不知去向。
  （三）丁○○之父黃圖、楊氏炎已分別於昭和二年三月二十五
        日、大正九年一月二十二日死亡，其祖父母更早已亡故
        ，家長黃賓於四十二年一月二日亦已死亡，故本件顯無
        法依非訟事件法第一百零九條第一項之規定定失蹤人丁○○之法定財產管理人。丁○○失蹤後其名下前揭土地
        即由丁○○之兄黃賓及黃賓之子丙○○共同管理，黃賓
        過世後，則由丙○○管理迄今，聲請人與丁○○同為系
        爭土地之共有人，而為利害關係人，爰依非訟事件法第
        一百零九條第二項之規定聲請選任財政部國有財產局臺
        灣南區辦事處臺南分處（下稱國有財產局）為失蹤人丁○○之財產管理人等語。
三、經查：
 （一）聲請人上開主張之事實，業據其提出繼承系統表、戶籍
       謄本及土地登記謄本等件為憑，並有證人陳歐善到庭證
       述纂祥（參本院九十五年八月十六日調查筆錄第二頁）
       ，是堪信為真實。聲請人與失蹤人既為前揭土地之共有
       人，聲請人就系爭土地之利用、改良或處分自有利害關
       係，故其向本院聲請選任失蹤人之財產管理人，洵屬有
       據。
 （二）又失蹤人丁○○未婚無子女，其父黃圖、母楊氏炎、失
       蹤時之戶長即家長黃賓均已死亡，其失蹤時並未與祖父
       母同居，已無非訟事件法第一百零九條第一項各款之法
       定財產管理人乙情，有戶籍謄本附卷可稽。聲請人與失
       蹤人同為系爭土地之共有人，因具有利害關係而不適宜
       擔任失蹤人之財產管理人，至聲請人原聲請選任丙○○
       為失蹤人之財產管理人，嗣於本院九十五年十二月六日
       調查期日以言詞變更為聲請選任國有財產局任之，且國
       有財產局代理人王文文亦到庭表示：同意擔任失蹤人丁○○財產之管理人，因為系爭土地若無人繼承就歸屬國
       有，而丙○○的父親早於丁○○死亡，所以現在土地使
       用人及繳稅人丙○○對丁○○的財產並無繼承權等語（
       見本院九十五年十二月六日訊問筆錄）。本院審酌系爭
       丁○○所有土地現雖由丙○○占有使用並繳稅，惟若將
       來發生無人繼承之情事，於清償債權，並交付遺贈物後
       ，如有賸餘，歸屬國庫，為民法第一千一百八十五條所
       明定，且財政部國有財產局係管理國有財產之法定機關
       ，具有相當之公信力並熟稔財產管理之法定程序，而系
       爭土地位於臺南縣內，是認選任財政部國有財產局臺灣
       南區辦事處臺南分處為失蹤人丁○○之財產管理人，並
       管理其財產為適當。
四、依非訟事件法第二十一條第一項前段，裁定如主文。
中    華    民    國    95    年    12    月    14    日
                  家事法庭法  官   謝瑞龍
以上正本證明與原本無異。
如不服本裁定應於送達後10日內向本院提出抗告狀，並應繳納抗
告費新台幣1000元。
中    華    民    國    95    年    12    月    14    日
                          書記官   周曉萍


司法院資訊處製作；財團法人民間司法改革基金會備份。
